臺灣臺北地方法院民事判決　　　　　　　93年度訴字第5352號
　　原　　　告　甲○○
　　訴訟代理人　周建才律師
　　被　　　告　乙○○
上列當事人間請求侵權行為損害賠償事件，本院於民國94年2月
22日辯論終結，判決如下：
    主    文
原告之訴及其假執行之聲請駁回。
訴訟費用由原告負擔。
    事實及理由
一、原告起訴主張：被告前於民國90年2月1日向臺灣士林地方法
    院起訴請求原告加倍返還其所收之定金即新台幣（下同）
    5,000,000元，嗣經臺灣高等法院以92年度上更（一）字第
    213號判決原告應給付被告1,500,000元，及自90年2月1日起
    至清償日止按年息5%計算之利息確定。惟原告應給付之金額
    不過為1,500,000元，且原告乃多家公司之董事或監察人，
    素有社會地位，且非無資力之人，為被告所明知。詎被告為
    圖損害原告之信用、名譽，竟在未事先通知原告，給予自動
    給付機會之前提下，率爾執此部分勝訴之確定判決，逕向臺
    灣士林地方法院民事執行處聲請以93年度執字第15707號強
    制執行事件，查封原告所有並現供居住使用，且坐落臺北市
    北投區○○路11號6樓之房地（下稱系爭房地），致使原告
    難堪，衡情當已構成權利之濫用，而不法侵害原告信用、名
    譽之人格權，依民法第184條第1項前段、第195條第1項之規
    定，被告自應賠償原告所受之非財產上損害1,800,000元。
    為此，爰依上開規定提起本件訴訟等語，並聲明：（一）被
    告應給付原告1,800,000元，及自起訴狀繕本送達之翌日起
    至清償日止按年息5%計算之利息。（二）原告願供擔保，請
    准宣告假執行。
二、被告則以：前開加倍返還定金事件判決確定後，原告未為給
    付，被告隨即聲請法院強制執行，乃適法之權利行使，雖因
    而對原告有所損害，但被告既非專以損害原告為主要目的，
    即無權利濫用可言。又無論原告之社會地位及其資力為何，
    原告本應於上述判決確定後自動履行，而非待被告之事先通
    知，且被告依法亦無事先通知之義務。況衡諸經驗法則，債
    權人聲請強制執行前豈有事先通知債務人之理，倘事先通知
    債務人，難保債務人不予脫產，債權人又如何能實現債權。
    因此，本件被告為實現上開確定判決之債權，方依法聲請強
    制執行，並無損害原告信用、名譽之意圖，原告據此請求被
    告賠償，於法無據，應予駁回等語置辯，並聲明：原告之訴
    駁回。如受不利判決，願供擔保請准免為假執行。
三、本件原告主張被告前於90年2月1日向臺灣士林地方法院起訴
    請求原告加倍返還其所收之定金5,000,000元，嗣經臺灣高
    等法院以92年度上更（一）字第213號判決原告應給付被告
    1,500,000元，及自92年2月1日起至清償日止按年息5%計算
    之利息確定。嗣被告執此部分勝訴之確定判決向臺灣士林地
    方法院民事執行處聲請以93年度執字第15707號強制執行事
    件，查封原告所有並現供居住使用之系爭房地等情，為被告
    所不爭執，且經本院調閱臺灣士林地方法院93年度執字第
    15707號強制執行事件卷宗查核屬實，自堪信為真實。至原
    告另主張被告於聲請強制執行前並未事先通知原告，給予自
    動給付之機會，竟率爾執此部分勝訴之確定判決逕向臺灣士
    林地方法院民事執行處聲請強制執行，查封原告所有之系爭
    房地，衡情當已構成權利之濫用，而不法侵害原告信用、名
    譽之人格權等節，則為被告所否認。按民法第148條第1項係
    規定行使權利，不得以損害他人為主要目的，若當事人行使
    權利，雖足使他人喪失利益，而苟非以損害他人為主要目的
    ，即不在該條所定範圍之內（最高法院45年台上字第105 號
    判例參照）。經查，本件被告於臺灣高等法院92年度上更（
    一）字第213號判決確定後，執該確定判決聲請臺灣士林地
    方法院民事執行處強制執行，並查封原告所有之系爭房地，
    以實現該確定判決之債權，乃被告適法權利之行使，縱因此
    而對原告構成損害，亦難謂被告有何權利濫用之情事。況被
    告於聲請強制執行前，依法並無通知原告應依確定判決自動
    履行之義務。且衡諸經驗法則，債權人聲請強制執行前豈有
    事先通知債務人之理，倘事先通知債務人，難保債務人不予
    脫產，債權人又如何能實現債權。是以，原告就此部分之主
    張，要非可採。
四、綜上所述，本件被告為實現上開確定判決之債權，依法聲請
    法院強制執行，尚難謂有何權利濫用，而侵害原告信用、名
    譽之可言。從而，原告依民法第184條第1項前段、第195 條
    第1項之規定，請求被告賠償原告所受之非財產上損害
    1,800,000元，及自起訴狀繕本送達之翌日起至清償日止按
    年息5%計算之利息，即無依據，應予駁回。又原告之訴既經
    駁回，其所為假執行之聲請亦失所附麗，一併駁回之。
五、訴訟費用負擔之依據：民事訴訟法第78條。
中　　華　　民　　國　　94　　年　　3 　　月　　8 　　日
                        民事第五庭法官 林秀圓
正本係照原本作成
如對本判決上訴，須於判決送達後廿日內向本院提出上訴狀
中　　華　　民　　國　　94　　年　　3 　　月　　8 　　日
                                書記官 林蓮女
